臺灣臺南地方法院民事判決
109年度重訴字第363號
原      告  劉若華  
訴訟代理人  陳玉玲律師
            郭哲宇律師
被      告  王瑞賓即兄弟企業社



            王瑞麟  


上列當事人間請求拆屋還地等事件，經本院於民國110年7月29日
言詞辯論終結，判決如下：
    主  文
被告應將坐落臺南市○○區○○段○○○○地號土地如附圖(即臺南市永
康地政事務所一一○年一月二十五日土地複丈成果圖)編號所示A
、D、F部分（面積七五二點四五平方公尺）之地上物遷移，如附
圖編號B、C、E所示地上物(面積一五三點三二平方公尺)之地上
物拆除，並將上開土地騰空返還予原告。
被告應連帶給付原告新臺幣壹佰陸拾捌萬壹仟壹佰零玖元，及自
民國一○九年十二月十七日起至清償日止，按週年利率百分之五
計算之利息。
被告應自民國一○九年十二月十七日起至返還前開第一項所示之
土地之日止，按月連帶給付原告新臺幣貳萬捌仟零壹拾捌元。
原告其餘之訴駁回。
訴訟費用由被告連帶負擔四分之三，餘由原告負擔。
本判決第一項於原告以新臺幣壹佰肆拾萬壹仟元為被告預供擔保
後，得假執行。
本判決第二項於原告以新臺幣伍拾陸萬壹仟元為被告預供擔保後
，得假執行。
本判決第三項於原告按月以新臺幣玖仟伍佰元為被告預供擔保後
，得假執行。
原告其餘假執行之聲請駁回。
    事實及理由
一、被告經合法通知，無正當理由，均未於言詞辯論期日到場，
    核無民事訴訟法第386條所列各款情形，爰依原告之聲請，
    由其一造辯論而為判決。
二、原告起訴主張：坐落臺南市○○區○○段0000地號土地為原告所
    有，權利範圍全部。被告王瑞賓為兄弟企業社獨資企業之負
    責人，被告王瑞麟為被告王瑞賓之胞兄。民國102年間，被
    告未經原告同意，無正當權源占有系爭土地，在系爭土地東
    北側設置圍籬，如附圖所示A部分路口處噴有「兄弟企業」
    石塊，西北側如附圖所示A部分放置有石塊、怪手、砂石車
    ，中間位置如附圖所示B部分設置有貨櫃屋4個，西南側放置
    車輛，如附圖所示C、D、E位置搭建貨櫃屋、塑膠棚架、鐵
    柵門，東南側如附圖所示F部分放置怪手機具等，上開挖土
    機之怪手上鑄造「兄弟」二字，貨櫃屋上私自裝設監視器及
    以立牌噴漆標示「私人土地，請勿停車」字樣等占用情形，
    被告王瑞麟於另案竊占案件偵查期間自稱該土地上噴漆均其
    所為。被告二人共同占有系爭土地，應屬事實。原告於103
    年2月委任律師寄發存證信函催告被告出面處理，均無效果
    。被告公然占用系爭土地多年，狀態仍繼續中。被告無權占
    有原告之土地，侵害原告之所有權，應將上開地上物遷移、
    拆除，返還土地予原告。被告共同無權占有系爭土地，乃共
    同侵權行為，對於原告所受損害應負連帶賠償之責。原告對
    被告請求連帶給付起訴時回溯5年至被告將土地全部騰空返
    還之日止，每年依土地申報地價年息百分之10計算之不當得
    利及損害。系爭土地109年1月申報地價為每平方公尺新臺幣
    (下同)4,640元，申報地價年息百分之10為712,031元，回溯
    5年之損害為3,560,155元。另請求被告自起訴狀繕本送達被
    告翌日起至返還系爭土地之日止，按月連帶給付不當得利或
    損害59,336元。並聲明：㈠被告應將坐落臺南市○○區○○段000
    0地號土地，如附圖所示A、D、F，面積752.45平方公尺之地
    上物遷移，如附圖所示B、C、E，面積153.32平方公尺之地
    上物拆除，並將上開土地全部騰空後返還予原告。㈡被告應
    連帶給付原告3,560,155元，及自起訴狀繕本送達翌日起至
    清償日止，按週年率百分之5計算之利息。並自起訴狀繕本
    送達被告翌日起至上開土地返還之日止，按月連帶給付原告
    59,336元。㈢願供擔保請准宣告假執行。㈣訴訟費用由被告負
    擔。
三、被告均未於言詞辯論期日到場，亦未提出書狀作何聲明及答
    辯。
四、得心證之理由：
（一）按所有人對於無權占有或侵奪其所有物者，得請求返還之
      。對於妨害所有權者，得請求除去之，民法第767條第1項
      前段、中段定有明文。另按無法律上之原因而受利益，致
      他人受損害者，應返還其利益。因故意或過失，不法侵害
      他人之權利者，負損害賠償責任。數人共同不法侵害他人
      之權利者，連帶負損害賠償責任。損害賠償，除法律另有
      規定或契約另有訂定外，應以填補債權人所受損害及所失
      利益為限。民法第179條前段、第184條第1項前段、第185
      條第1項本文、第216條第1項。無權占有他人土地，可能
      獲得相當於租金之利益為社會通常之觀念。又租用基地建
      築房屋，其地租依土地法第105條規定準用同法第97條所
      定城市地方房屋之租金標準，即以不超過土地申報價額年
      息百分之10為限。而土地法第97條規定於租用基地建築房
      屋亦準用，土地法第105條另有明定。又基地租金之數額
      ，除以基地申報地價為基礎外，尚須斟酌基地之位置，工
      商業繁榮之程度，承租人利用基地之經濟價值及所受利益
      等項，並與鄰地租金相比較，以為決定，並非必達申報總
      地價年息百分之10最高額。
（二）查：
　　⒈原告主張之上揭事實，業據提出與其所述相符之系爭土地
      土地登記第一類謄本、現場照片、兄弟企業社商業登記資
      料、聲請調解書、調解不成立證明書、存證信函等件可佐
      (重訴字卷第25-53、99-121、219頁)，復經本院會同臺南
      市永康地政事務所人員至現場履勘無誤，有勘驗筆錄暨現
      場勘驗照片附卷可稽（重訴字卷第81-95頁），是此部分
      事實，堪可認定。又經臺南市永康地政事務所人員測量結
      果，被告占用系爭土地之情形，如附圖即臺南市永康地政
      事務所以110年3月19日所測量字第1100025266號函附110
      年1月25日土地複丈成果圖1份在卷可參（訴字卷第127-12
      9頁）。被告對於原告主張之事實，已於相當時期受合法
      之通知，而於言詞辯論期日不到場，亦未提出任何書狀或
      證據資料爭執前揭原告主張事實，依民事訴訟法第280條
      第3項前段準用同條第1項之規定，應視同自認。是綜合上
      開證據調查結果，堪信原告之主張為真實。
　　⒉依上，原告係系爭土地之所有權人，被告所有之如附圖編
      號A、B、C、D、E、F地上物並無占有權源而占用系爭土地
      ，依上開說明，原告請求被告遷移如附圖編號A、D、F所
      示之地上物(占用面積752.45平方公尺)，拆除如附圖編號
      B、C、E所示之地上物(占用面積153.32平方公尺)，並將
      系爭土地返還予原告，為有理由，應予准許。
　　⒊原告請求不當得利、損害賠償部分：
　　　⑴被告無權占有如附圖編號A、B、C、D、E、F所示之土地(
        占有面積共計905.77平方公尺)，業如前述，則被告之
        無權占有行為，依通常之社會觀念，受有相當於租金之
        不當得利，並使原告受有該等損害，揆之上揭規定及說
        明，原告請求被告連帶給付自本件訴訟繫屬之日回溯5
        年相當於租金之不當得利或損害，自屬有據。系爭土地
        坐落車輛往來頻繁之永康區中山南路東南側，東北、東
        南鄰他人建物，西南鄰空地等情，業經本院現場勘驗明
        確，並有前揭勘驗筆錄暨現場勘驗照片可參。本院審酌
        系爭土地上之坐落位置、繁榮程度、經濟用途、使用狀
        況等一切情狀，認原告主張相當於租金之不當得利或損
        害，應以申報地價年息百分之8計算為適當。
　　　⑵系爭土地109年之申報地價為每平方公尺4,640元（重訴
        字卷第25頁），原告係於109年12月8日提起本訴，有本
        件起訴書上之本院收文章在卷可考（重訴字卷第15頁）
        ，據此，被告應連帶給付原告自104年12月8日起至109
        年12月7日止（共5年）相當於租金之不當得利或損害1,
        681,109元（計算式：4,640元×905.77平方公尺×8%×5年
        ＝1,681,109元；元以下4捨5入），並自109年12月17日
        （即自民事起訴狀繕本送達被告翌日）起至返還前開占
        用之土地之日止，按月給付28,018元（計算式：4,640
        元×905.77平方公尺×8%÷12月＝28,018元；元以下4捨5入
        ）之相當於租金之不當得利或損害。
　　　⑶按給付無確定期限者，債務人於債權人得請求給付時，
        經其催告而未為給付，自受催告時起，負遲延責任。其
        經債權人起訴而送達訴狀，或依督促程序送達支付命令
        ，或為其他相類之行為者，與催告有同一之效力；遲延
        之債務，以支付金錢為標的者，債權人得請求依法定利
        率計算之遲延利息；應付利息之債務，其利率未經約定
        ，亦無法律可據者，週年利率為百分之5 ，民法第229 
        條第2 項、第233 條第1 項前段、第203 條分別定有明
        文。本件原告請求上開起訴時回溯5年之相當租金不當
        得利、損害，並無給付之確定期限，揆諸上開說明，被
        告應自訴狀繕本送達或受催告時始負遲延責任。本件原
        告之起訴狀繕本送達被告之翌日係109年12月17日，有
        本院送達證書附卷可考（重訴字卷第75、77頁）。據此
        ，原告請求前開相當租金不當得利、損害之遲延利息應
        自109年12月17日起至清償日止，按週年利率百分之5 
        計算之法定遲延利息，核屬有據。
　　　⑷綜上，原告請求被告連帶給付1,681,109元及自109年12
        月17日起至清償日止，按週年利率百分之5計算之利息
        ，及自109年12月17日起至返還上開土地之日止，按月
        連帶給付28,018元，為有理由；逾此部分之請求，則無
        理由。
（三）綜上所述，被告所有如附圖所示之系爭地上物既係無權占
      有原告所有之系爭土地，則原告依民法第767條第1項、第
      179條、第184條、第185條之規定，請求被告遷移如附圖
      編號A、D、F所示之地上物(占用面積752.45平方公尺)，
      拆除如附圖編號B、C、E所示之地上物(占用面積153.32平
      方公尺)，並將該土地返還予原告；被告應連帶給付原告1
      ,681,109元及自109年12月17日起至清償日止，按週年利
      率百分之5計算之利息，並自109年12月17日起至返還上開
      土地之日止，按月連帶給付原告28,018元，為有理由，應
      予准許；逾此部分之請求，則無理由，應予駁回。又原告
      陳明願供擔保請准宣告假執行，就原告勝訴部分，經核均
      無不合，爰分別酌定相當之擔保金額宣告之。至其敗訴部
      分，假執行之聲請無所附麗，應駁回之。
五、據上論結，原告之訴為一部有理由、一部無理由，依民事訴
    訟法第385條第1項前段、第79條、第85條第2項、第390條第
    2項，判決如主文。
中　　華　　民　　國　　110 　年　　8 　　月　　19　　日
                  民事第五庭    法  官　盧亨龍  
以上正本係照原本作成。 
如不服本判決，應於送達後20日內，向本院提出上訴狀並表明上
訴理由（須附繕本）。如委任律師提起上訴者，應一併繳納上訴
審裁判費。
中　　華　　民　　國　　110 　年　　8 　　月　　20　　日
                                書記官  謝婷婷